【裁判字號】    96,交聲,622
【裁判日期】    970229
【裁判案由】    聲明異議
【裁判全文】
臺灣臺南地方法院交通事件裁定         96年度交聲字第622號
移送機關    交通部公路總局嘉義區監理所臺南監理站
異議人即
受處分人    甲○○
上列受處分人因違反道路交通管理處罰條例案件，對於交通部公
路總局嘉義區監理所臺南監理站民國96年7月18日所為之裁決處
分（處分案號：嘉監南字第裁74-S00000000號），聲明異議，本
院裁定如下：
    主  文
異議駁回。
    理  由
一、原處分意旨略以：異議人即受處分人甲○○（下稱異議人）
    於民國（下同）96年6月10日下午4點22分許，駕駛車牌號碼
    C9-0572號自用一般小客車，行經台南市○○路○段安通路口
    ，因在多車道左轉彎，不先駛入內側車道，遭台南市警察局
    第三分局安順派出所員警製單舉發，嗣經交通部公路總局嘉
    義區監理所臺南監理站（下稱移送機關）查證結果，復認異
    議人之前述違規事實明確，乃依本件違規發生時之道路交通
    管理處罰條例第48條第1項第4款及第63條第1項第1款等規定
    ，裁處異議人罰鍰新臺幣（下同）600元並記違規點數1點等
    語。
二、本件聲明異議意旨略以：聲明人陳稱當時從北安路2段郡安
    路口外車道接入到安通路口左轉時，因左轉彎車道已停滿車
    子，只好停在直行車道等待左轉，原前方亦有一台等待左轉
    車輛，嗣後隨即又直行開走，在左方車輛不往，本著不佔用
    直行車道，異議人於是往前等待左轉彎燈亮後左轉。當時車
    流量大，左轉彎車道已停滿車輛，並非異議人不依規定行使
    ，實因當時路況根本不能駛入左轉彎車道所致，為此，聲明
    異議等語。
三、按汽車駕駛人轉彎時，有在多車道右轉彎，不先駛入外側車
    道，或多車道左轉彎，不先駛入內側車道者，處新臺幣六百
    元以上一千八百元以下罰鍰，並記違規點數1點。道路交通
    管理處罰條例第48條第1項第4款及第63條第1項第1款分別定
    有明文。
四、經查：
（一）異議人遭警舉發，於96年6月10日下午4點22分許，駕駛車
      牌號碼C9-0572號自用一般小客車，行經台南市○○路○段
      安通路口，在多車道左轉彎，不先駛入內側車道，有臺南
      市警察局96年6月10日南市警交字第S00000000號舉發違反
      道路交通管理事件通知單1份附卷可稽。
（二）異議人雖不否認於上開時間行經台南市○○路與安通路口
      未先進入左轉車道即由直行車道為左轉之行為，惟辯稱係
      因左轉道已停滿待左轉之車輛，異議人雖欲切入左轉道，
      但因無法進入，只能由直行道左轉云云。然異議人於上揭
      時、地，行經前揭路口時，未先進入左轉車道，即由直行
      車道左轉之違規行為業據證人即舉發警員葉金山於本院96
      年8月8日訊問時，到庭具結證述明確，其證稱：「（法官
      問：當時異議人的行駛道路與方向為何？）他是沿北安路
      由南往北要左轉安通路，他由直行車道直接切到左轉彎車
      道，我們才予以舉發。」等語在卷（見本院96年8月8日之
      訊問筆錄）。按證人葉金山乃為原處分機關所認定異議人
      有前開違規行為之證人，其已到庭在本院法官面前以言詞
      供述異議人有前開違規事實，並已就當時異議人行駛路徑
      及未由內車道左轉過程等情節詳述具體明確，且證人葉金
      山為依法執行勤務之員警，與異議人毫無怨懟，衡情當無
      自陷偽證罪而構詞誣賴異議人之理，另於本件卷存證據資
      料內並無任何積極證據足以證明證人葉金山明上開供述係
      屬虛偽，本院自不得僅以證人葉金山為本件開單舉發異議
      人之員警而全盤抹煞其所具有之證人資格，從而，本院由
      其上開證述已得有異議人確有上開違規行為之心證，是異
      議人前開所辯，實不足採，異議人之上述違規事實，應堪
      認定。
（三）又交通警察製單舉發違反道路交通管理處罰條例所列之違
      規事實，本質上為行政處分，係公務員基於職務上之權力
      ，依法就特定之具體事件所為之具公法上效果之單方面行
      政行為，基於公務員為公法上行為具有公信力之原則，該
      行政行為當可被推定為真正，其據以依法處分之事實認定
      亦為正確無誤。本此公信原則，乃立法者賦予行政機關制
      定違反道路交通事件統一裁罰標準及處理細則，使執勤警
      員得當機處分以達其維護交通秩序、安全之行政目的。若
      謂公務員一切行政行為均需預留證據以證其實，則國家行
      政勢必窒礙難行，據此，刑事訴訟法就犯罪證據有關之規
      定中，與屬行政秩序罰之交通違規裁罰本質不合之部分，
      自不在準用之列，因此，本院查無任何證據足資證明執勤
      員警有捏造事實違法取締之情事存在，則執勤警員本其維
      護交通秩序、安全職責所為之舉發，自應受到合法、正確
      之推定。
（四）雖異議人辯稱其係因內側車道塞車切不進內側車道，才由
      直行車道逕自左轉云云，然此僅係其違規之動機而已，尚
      不能以此即可阻卻其違規行為之違法性，且在該直行車道
      未能進入左轉車道，亦非不能先直行通過該路口後，在得
      迴轉之路口迴轉駛回該路口後右轉，同可達其目的且可避
      免違法，由此足徵異議人乃出於自己自由意思決定而違規
      。
五、綜上所述，依據證人葉金山之證言，異議人於前揭時、地有
    在多車道左轉彎，不先駛入內側車道之違規事實，應堪認定
    。則移送機關據以援引道路交通管理處罰條例第48條第1項
    第4款及第63條第1項第1款等規定，裁處異議人罰鍰新台幣
    600元，並記違規點數1點，核無違誤或不當，從而，本件異
    議為無理由，應予駁回。
六、據上論斷，應依道路交通管理處罰條例第87條第2項、道路
    交通案件處理辦法第19條，裁定如主文。
中    華    民    國    97    年    2     月    29    日
                      交通法庭  法  官  陳淑勤
以上正本證明與原本無異。
如不服本裁定應於送達後5日內向本院提出抗告狀。
                                書記官  陳金堂
中    華    民    國    97    年    2     月    29    日


司法院資訊處製作；財團法人民間司法改革基金會備份。
